【裁判字號】    92,交抗,245
【裁判日期】    921230
【裁判案由】    聲明異議
【裁判全文】
臺灣高等法院臺南分院刑事裁定          九十二年度交抗字第二四五號  Ａ
      抗  告  人
      即異議人    甲  ○  ○
右列抗告人因違反道路交通管理處罰條例案件，不服臺灣嘉義地方法院中華民國九十
二年十一月廿五日所為裁定（九十二年度交聲字第一九九號）提起抗告，本院裁定如
左：
      主      文
抗告駁回。
      理      由
一、抗告意旨略以：
  (一)案發當時，抗告人隨即下車攙扶被害人起身，並詢問其受傷情形，在見被害人傷
    勢不甚嚴重，始徵得被害人同意暫駛離現場，目的係為了回家取錢以便陪被害人
    就醫，一時並無思及要先報案，但絕非企圖逃逸，因彼此住的不遠，時常得以碰
    面，被害人又非傷重，實無逃逸之必要，應係抗告人在慌張之際說不清楚，致被
    害人誤解抗告人之意。
  (二)至於往返間隔了一個多小時，乃因抗告人家中沒存多少現金，臨時到處去找人湊
    錢，因此耽擱不少時間，絕非故意違背承諾，況事實上抗告人確實有再返回現場
    ，無奈現場已不見被害人蹤跡，抗告人只當被害人已無大礙，遂無多想，豈料竟
    被誤認為肇事逃逸，實屬冤枉。
  (三)又按道路交通管理條處罰條例第六十二條第一項規定：汽車駕駛人，駕駛汽車肇
    事致人受傷或死亡，應即採取救護或其他必要措施，並向警察機關報告，不得駛
    離；違者吊扣其駕照三個月至六個月，逃逸者吊銷駕駛執照。關於所涉刑責部分
    ，抗告人業經檢察官為緩起訴處分在案，但查所指抗告人「佯稱欲行停車，隨即
    駕車逃逸」等情與事實明顯不符，抗告人上述行為，應僅涉及違規駛離之範疇，
    尚未涉及「逃逸」之狀態。又因抗告人素以駕駛大客車為業，倘如此即遭永久吊
    銷執照，勢必造日後生計無以維持，實不難預見，為此狀請撤銷原裁定，更為適
    法之諭知云云。
二、按汽車駕駛人轉彎時，轉彎車不讓直行車先行，處二百元以上六百元以下罰鍰，
    並記違規點數一點，道路交通管理處罰條例第四十八條第六款前段、第六十三條
    第一項第一款，分別定有明文；又按汽車駕駛人，駕駛汽車肇事致人受傷或死亡
    ，應即採取救護或其他必要措施，並向警察機關報告，不得駛離；違者吊扣其駕
    照三個月至六個月；逃逸者吊銷駕駛執照；汽車駕駛人，曾依第六十二條第一項
    之規定吊銷駕駛執照者，終身不得考領駕駛執照。道路交通管理處罰條例第六十
    二條第一項、第六十七條第一項定有明文。
三、經查：抗告人即異議人甲○○於九十二年四月十六日駕駛車號ＱＪ─七四一六號
    自用小客車，沿嘉義縣中埔鄉和美村千葉超市○巷道由南往北方向行駛，於同日
    下午十六時三十分行經肇事地點時左轉，適有柴許阿秋所騎車號ＵＭＸ─九九三
    號輕型機車沿村內道路由東向西方向直行而來，甲○○為左轉車輛未禮讓直行之
    上開機車先行，致其所駕駛上開車輛之左車前門與柴許阿秋機車之車頭發生側撞
    而肇事，致柴許阿秋受有傷害等情，為異議人所不否認，並有嘉義縣警察局舉發
    違反道路交通管理事件通知單（嘉縣警交字第Ｌ00000000號）、異議人
    甲○○嘉義縣警察局頂六派出所偵訊筆錄一份、被害人柴許阿秋之偵訊筆錄一份
    、嘉義縣警察局道路交通事故調查報告表、嘉義縣警察局交通事故肇因研判表、
    道路交通事故現場圖（均影本）等件在卷足憑。又異議人於肇事後，並未採取救
    護或其他必要措施而逕行逃逸等情，亦經被害人柴許阿秋於原審法院訊問時，到
    庭證述：（車禍發生後，對方如何處理？）他有拿衛生紙幫我擦，並說他車子停
    在旁邊，等一下要幫我處理，結果人就走了，我就記下他的車牌，我就到附近打
    電話報警。‧‧‧我當時臉部流血。‧‧‧（車禍發生後，你在現場留了多久？
    ）被告當時車子開走後，附近鄰居有記下車牌，我也有記下車牌，我約超過一小
    時，才離開現場，我離開現場之前，沒有看到甲○○回到現場等語明確（原審卷
    第十五頁至第十八頁）。核與異議人於原審供稱：（你車子停在你弟弟那裡之後
    ，你有無回到現場？）有，在一個多小時後。‧‧‧（車禍發生後，你確實沒有
    留下資料給對方？）是，但我當時是剛起步，現場雙方都沒有煞車痕等情相符（
    原審卷第十五頁至第十八頁，九十二年九月十六日訊問筆錄）。按汽車駕駛人肇
    事致人受傷，理應留在現場為緊急處置，或係救護傷者或係連絡救護車，於最短
    時間內採行必要之救助，以避免傷勢加重，並確保相關跡證及待警到場處理，為
    一般人所熟知之處理模式，何況抗告人係職業大客車之駕駛人更應當知悉而遵守
    之（本院卷第五頁）！茍慮及現場交通之順暢及停車不便，衡情亦應先下車向被
    害人表示處理之誠意（如告之聯絡電話、地址）再行挪移車輛至適當地點，豈有
    明知肇事而仍逕自駛離現場，自陷遭誤解為肇事逃逸風險之可能？抗告人若欲將
    被害人送醫，自應立即載送為宜，豈有將肇事車輛駛離現場一小時餘，方返回現
    場欲帶被害人就醫之理（況按抗告狀所載「彼此住的不遠」，又何需停車達一小
    時之餘）？衡諸抗告人於警訊中辯稱伊係將車開至嘉巿軍輝路歐鄉玫瑰別墅地下
    室第七四號停車位停車，因地下室停車埸門故障，而擔誤時間云云（原審卷第廿
    八頁），惟上開抗告狀卻又辯稱：因抗告人家中沒存多少現金，臨時到處去找人
    湊錢，因此耽擱不少時間云云，足見抗告人所辯，前後不一，且與常情不符，殊
    難採信。綜上，可見抗告人確有逃逸之事實，應可認定。此外，本案被害人因抗
    告人過失肇事致車禍受傷之事實，業據被害人於警訊中陳明在卷（原審卷第三一
    頁），且為被告所不爭執，因之原裁定認原裁決機關據以裁決異議人罰鍰九百元
    及吊銷駕駛執照，終身禁考，並記違規點數一點之處分，並敘明「受處分人係因
    違反道路交通管理處罰條例第六十二條第一項之規定，而受吊銷駕照處分，則原
    處分機關以受處分人另違反同條例第四十八條第一項第六款之規定為由，同時依
    同條例第六十三條第一項第一款之規定，記受處分人違規點數一點，即無同條例
    第六十三條第二項規定之適用」。本院核無不合，抗告意旨猶執陳詞指摘原處分
    不當，顯無理由，應予駁回。
四、據上論結，應依道路交通案件處理辦法第二十六條，刑事訴訟法第四百十二條，
    裁定如主文。
中    華    民    國      九十二      年      十二      月    三十      日
                                  臺灣高等法院臺南分院刑事第五庭
                                      審判長法官  楊    明    章
                                            法官  顏    基    典
                                            法官  沈    揚    仁
右正本證明與原本無異。
不得再抗告。
                                      法院書記官  李    梅    菊
中    華    民    國      九十二      年      十二      月    三十一    日


司法院資訊處製作；財團法人民間司法改革基金會備份。
